臺灣高等法院刑事判決　　　　　　　　　　　　　九十一年度上易字第二五三七號
　　上　訴　人　臺灣板橋地方法院檢察署檢察官
　　被　　　告　甲○○
右上訴人因被告侵占案件，不服臺灣板橋地方法院九十年度易字第三九五六號，中華
民國九十一年八月五日第一審判決（起訴案號：臺灣板橋地方法院檢察署九十年度偵
字第八○六四號）提起上訴，本院判決如左：
    主  文
上訴駁回。
    理  由
一、公訴意旨略以：被告甲○○係聯同企業股份有限公司（下稱聯同公司）之業務人
    員，負責聯同公司與盤商國賀有限公司（下稱國賀公司）、徠溢股份有限公司（
    下稱徠溢公司）等，及一般客戶間之銷售業務。竟基於意圖為自己不法所有之概
    括犯意，連續於民國八十九年七至九月間，將國賀公司、徠溢公司交付給聯同公
    司之貨款共計約新台幣三十八萬元，以變易持有為所有之意思予以侵占入己，因
    認其涉有刑法第三百三十六條第二項之業務侵占罪嫌。
二、按犯罪事實應依證據認定之，無證據不得推定其犯罪事實；又不能證明被告犯罪
    者，應諭知無罪之判決；刑事訴訟法第一百五十四條、第三百零一條第一項分別
    定有明文。又刑事訴訟上證明之資料，無論其為直接或間接證據，均須達於通常
    一般之人均不致有所懷疑，而得確信其為真實之程度，始得據為有罪之認定，若
    其關於被告是否犯罪之證明未能達此程度，而有合理懷疑之存在，致使無從形成
    有罪之確信，根據「罪證有疑，利於被告」之證據法則，即不得遽為不利被告之
    認定（參照最高法院七十六年臺上字第四九八六號判例）。
三、公訴人認被告涉有業務侵占罪嫌，無非以：(1)被告甲○○坦承係告訴人聯同公司
    之人員，且有向國賀公司及徠溢公司二家客戶收款，尚未繳交告訴人；(2)依告訴
    人與被告間之業務聯絡書所載：被告係為告訴人處理國賀公司、徠溢公司等盤商
    客戶之銷、收事宜，如取得客戶之支票應如期繳回，告訴人再另計算佣金予被告
    ；(3)被告雖否認有收到該業務聯絡書，但被告一直以此方式與告訴人間往來，為
    被告所不否認，並經告訴代理人乙○○證明屬實；(4)復有統一發票、支票存根及
    銷貨明細表等附卷可稽等為其論據。
四、訊據被告甲○○堅詞否認有何業務侵占犯行，辯稱：伊是告訴人聯同公司之經銷
    商，非其職員，伊自八十六年五月份至九十年二月間，均以私人支票及賣場之客
    票交付貨款，僅九十年二月最後兩張票未兌現，伊無侵占等語。經查：
  (一)首應探究被告自八十九年七月間起，是否仍為告訴人公司執行業務而持有貨款？
    據卷附之被告八十八年六月間簽請准辭職之業務聯絡書所載，其辭職經告訴人公
    司之總經理詹瑞鎮照准，核與被告之勞保投保資料所示被告在告訴人公司之關係
    企業全民食品企業股份有限公司投保至八十八年八月三日止（見原審卷第一一三
    頁），足認被告自八十八年七月間起即已自告訴人公司離職；又其離職後尚兼以
    銷售告訴人公司之貨品，則被告繳交貨款究係代收性質，或基於銷售而繳交，應
    視其雙方之約定，雖據告訴代理人乙○○、及告訴人公司總經理詹瑞鎮到庭指稱
    ：有告知被告必須將大客戶收取之支票直接交回公司，然為被告所否認，雖有提
    出前揭之業務聯絡書為證，惟該業務聯絡書並無從證明被告已知悉，而告訴人自
    始至終亦未能提出確切證據，足以證明被告有將大客戶收取之支票直接交回公司
    之義務。
  (二)據告訴人狀陳自八十七年五月份起至八十八年十二月份止之貨款，有收取被告之
    妹楊淑雅名義為發票人簽發之支票十八紙，貨款共八十六萬四千四百九十三元（
    見原審卷第九七至九九頁），及於八十九年五、七、九月間均有收取以被告名義
    簽發之支票之貨款（見原審卷第六六、六七頁），復參以告訴代理人於本院亦供
    承：自八十六年五月起至九十年二月間止，確有收取被告私人名義及賣場之客票
    等語以觀（見本院九十一年九月二十三日訊問筆錄），茍被告有將客戶交付之支
    票交回告訴人公司之義務，何以告訴人公司竟仍長期收受被告或其妹之私人支票
    充抵貨款，從未催討過客戶交付之支票，迄九十年三月間被告所簽發之兩紙支票
    退票後，同年四月間始發存證信函向被告摧討貨款？
  (三)再據告訴代理人陳稱被告與聯同公司間之「經銷」關係為：「被告是擔任經銷商
    ，國賀、徠溢這二家公司是她開發的，我們是將貨交給被告，再由被告將貨交給
    國賀、徠溢這二家公司，讓被告賺取差價等語（見原審卷第一七頁筆錄），茍被
    告係代理告訴人銷售，焉有差價可賺？足見被告所辯其係告訴人公司之經銷商之
    情，堪以採信。雖告訴代理人又稱：但是我們有要求被告要將這二家公司的票據
    交給公司，我們不要被告自己的票據。貨款是月結，但是開二個月票期的票。長
    期以來都是如此的交易方式。除了國賀、徠溢外，還有一些小客戶，被告會用她
    妹妹的票做月結，可是這情形數量很少云云，然與上開狀陳所述不符，自無可採
    。
  (四)綜上所述，被告於八十八年七月十五日離職之際，並未與告訴人明文約定必須將
    國賀、徠溢公司貨款支票繳回告訴人公司，且其離職後尚有使用自己及其妹楊淑
    雅支票給付此部份貨款之情形，故本件尚無充分證據足以證明兩造間確有上述約
    定存在。被告與告訴人間既無約定有將國賀、徠溢公司貨款支票繳回告訴人公司
    之義務，自難認被告有挪用侵占告訴人公司之貨款之情，其積欠告訴人公司之貨
    款，應屬民事債務不履行之糾葛，宜循民事訴訟解決。此外，復查無其他積極證
    據，足以證明被告涉有業務侵占犯行，不能證明被告犯罪。
五、原審本於相同之認定，諭知被告無罪，經核並無不合，公訴人上訴意旨，徒以被
    告簽發之兩紙支票退票，仍認被告犯業務侵占罪，非有理由，其上訴應予駁回。
據上論斷，應依刑事訴訟法第三百六十八條，判決如主文。
本案經檢察官費玲玲到庭執行職務。
中      華      民      國      九十一      年  十    月    二十九    日
                              臺灣高等法院刑事第十三庭
                                  審判長法  官  蔡    燉
                                        法  官  鄧  振  球
                                        法  官  李  春  地
右正本證明與原本無異。
不得上訴。
                                        書記官  柳  秋  月
中      華      民      國    九十一    年     十一     月      五      日
